臺灣高雄地方法院刑事判決　　　　　　　　　　　　　九十三年度訴字第八二二號
　　公　訴　人　臺灣高雄地方法院檢察署檢察官
　　被　　　告　丙○○
　　指定辯護人　本院公設辯護人　戊○○
右列被告因強盜案件，經檢察官提起公訴（臺灣高雄地方法院檢察署九十三年度偵字
第六三四三號），及移
二二號），本院判決如左：
    主  文
丙○○連續意圖為自己不法之所有，攜帶兇器，以強暴至使不能抗拒，而取他人之物
，處有期徒刑柒年貳月。扣案水果刀壹把沒收。
    事  實
一、丙○○患有癲癇症及器質性精神病，且為邊緣型智能不足，曾有幻聽與妄想等精
    神症狀，但經門診持續治療後已有改善，其平日對外界事務之知覺理會與判斷作
    用，及自由決定意思能力，雖較普通人之平均程度減退，但尚未達於精神耗弱之
    程度。其前於民國九十二年間因犯強盜案件，經本院於九十三年一月十二日以九
    十二年度訴字第一三七七號判處有期徒刑二年，於九十三年二月十六日確定（不
    構成累犯）。猶不知悔改，因失業中缺錢花用，復基於意圖為自己不法所有之概
    括犯意，連續為下列行為：
(一)、於九十三年三月二十四日下午一時二十分許，攜帶其自路邊廣告招牌所拔下長約
    三十公分、兩端尖銳、粗細足以劃傷及刺傷人之身體，在客觀上具危險性，可供
    兇器用之鐵絲一條，騎乘其弟張鳳斌所有之車牌號碼ＵＥＡ─四一二號輕型機車
    ，前往高雄縣大寮鄉其姊住處附近物色作案目標，嗣選中位於鳳屏二路六八之二
    號前之「小精靈檳榔攤」為作案目標後，將機車停放在該檳榔攤右前方，並將上
    開鐵絲藏放於長褲右後口袋內，徒步走到該檳榔攤門口，店員乙○○誤以為丙○○欲購買檳榔，遂開門詢問，丙○○即以右手取出上開鐵絲向乙○○恫稱「我要
    搶劫」等語，並立即以左手押住乙○○頭部，強推乙○○進入該檳榔攤內後方置
    物處，乙○○在反抗中左胸口遭丙○○持上開鐵絲劃傷一道傷痕，丙○○又用手
    抓住乙○○之右手控制在其身體後方，並質問乙○○現金放在何處，以此強暴方
    式至使乙○○不能抗拒，遂告知丙○○現金放在收銀機內，丙○○即挾持乙○○
    至收銀機前，打開收銀機強取其內現金約新臺幣（下同）七百元及該檳榔攤所販
    售之三五牌香煙二包，得手後，立即衝出該檳榔攤外，騎乘機車逃離現場，並將
    上開鐵絲隨意丟棄於不詳處所。嗣因乙○○報案後，警方調閱該檳榔攤之監視錄
    影帶，循線得知丙○○涉嫌重大，遂持本院核發之搜索票前往丙○○之住處搜索
    ，在丙○○之房間內起獲其犯案當時所穿著之白色運動夾克一件，因而查獲上情
    。
(二)、於九十三年三月三十日上午十一時許，騎乘上開機車，在高雄縣鳳山市○○路○
    段物色作案目標，先選定「八婆檳榔攤」為作案目標，但因該檳榔攤內有其他顧
    客，於是在購買一瓶維士比飲料後離開，轉往「翁財記超商」購買在客觀上對人
    之生命、身體、安全構成威脅，具有危險性，可供兇器用之水果刀一把，將之攜
    帶在身上，並物色其他作案目標，嗣於同日上午十一時五十五分許，見「十四姨
    檳榔攤」內僅有店員丁○○一人，認有機可趁，即將機車停放在該檳榔攤外，持
    上開水果刀進入該檳榔攤內，向丁○○恫稱「搶劫」等語，丁○○在驚嚇中喊叫
    ，遭丙○○持上開水果刀砍傷其左手肘，造成左手肘五公分淺之切割傷，丙○○
    並喝令丁○○安靜、不准喊叫，且以上開水果刀抵住丁○○腹部，質問丁○○現
    金放在何處，以此強暴方式至使丁○○不能抗拒，遂告知丙○○現金放在桌子下
    方，丙○○即自行搜括該檳榔攤內現金八百五十元（含百元紙鈔三紙、五十元硬
    幣七枚、十元硬幣二十枚）及所販售之七星香煙四包，得手後，欲騎乘機車逃離
    現場時，因機車故障不能發動，牽車徒步離去時，經丁○○大聲呼喊搶劫，丙○○即遭路人追逐喊打，旋為據報到場處理之警方逮捕，並當場扣得上開水果刀及
    購買水果刀之發票，與強盜所得之現金八百五十元、七星香煙四包等物。
二、案經高雄縣警察局移送臺灣高雄地方法院檢察署檢察官偵查起訴，及屏東縣警察
    局東港分局報告臺灣屏東地方法院檢察署檢察官移送併案審理。
    理  由
一、右揭事實(一)部分之犯罪事實，業據被告丙○○於警詢及本院審理中均坦承不諱；
    核與被害人乙○○於警詢中之指述大致相符；並經證人即被告之弟張鳳斌於警詢
    中證稱被告曾於九十三年三月二十七日左右向其表示曾強盜一家檳榔攤內財物，
    且依警方提供之監視錄影帶及翻拍照片，可確定畫面中之嫌疑人為被告及被告當
    時身著警方搜索時起獲之夾克等語；並有白色運動夾克一件扣案可證；及監視錄
    影帶翻拍照片二張、被害人指認照片二張、搜索現場照片八張、案發現場照片十
    張等附卷可稽，足認被告此部分自白與事實相符，應堪採為被告有罪之證據，則
    被告此部分攜帶兇器強盜之犯行，堪以認定。
二、右揭事實(二)部分之犯罪事實，亦據被告於警詢、偵查及本院審理中均坦承不諱；
    核與被害人丁○○於警詢中之指述大致相符；並有作案工具水果刀一把、購買上
    開水果刀之發票一張、強盜所得贓物現金八百五十元、七星香煙四包等物扣案可
    證；及贓物認領保管單、丁○○之診斷證明書影本各一紙、贓物照片一張等附卷
    可稽，足認被告此部分自白亦與事實相符，應堪採為被告有罪之證據，則被告此
    部分攜帶兇器強盜之犯行，亦堪以認定。
三、查被告持以為事實(一)部分犯行之鐵絲一條，長約三十公分、兩端尖銳、粗細足以
    劃傷及刺傷人之身體，業據被告供述在卷，且被害人乙○○確已遭被告持上開鐵
    絲劃傷左胸口，足認上開鐵絲在客觀上足以對人之身體、安全構成脅迫，為具有
    危險性之兇器；另被告持以為事實(二)部分犯行之水果刀一把，係新購入之水果刀
    ，刀身長約十公分，刀鋒及刀刃均十分銳利，業經本院當庭提示被告辦識，在客
    觀上顯足以對人之生命、身體、安全構成脅迫，亦屬具有危險性之兇器。是本件
    事實(一)部分，被告攜帶上開鐵絲進入檳榔攤內，劃傷被害人乙○○左胸口，並以
    身體腕力控制其行動，以此強暴方式至使被害人乙○○不能抗拒，而強取檳榔攤
    內財物；事實(二)部分，被告攜帶上開水果刀進入檳榔攤內，砍傷被害人丁○○手
    部，並持刀抵住其腹部，以此強暴方式至使被害人丁○○不能抗拒，而強取檳榔
    攤內財物，其先後二次強盜行為均有刑法第三百二十一條第一項第三款之「攜帶
    兇器而犯之」之情形，核其所為，均係犯刑法第三百三十條第一項之攜帶兇器強
    盜罪。又被害人乙○○、丁○○雖均因被告之強盜犯行而受有輕微傷害，惟此係
    被告強暴手段之當然結果，故不另論傷害罪。被告先後二次強盜犯行，時間緊接
    ，手段相似，顯係基於概括犯意反覆為之，為連續犯，應依刑法第五十六條規定
    ，以一罪論，並加重其刑。公訴人雖未就事實(一)部分之犯罪事實提起公訴，惟此
    部分與起訴之事實(二)部分攜帶兇器強盜犯行間，有連續犯之裁判上一罪關係，為
    起訴效力所及，本院自應併予審理。
四、起訴書雖引用被告之供述及本院九十二年度訴字第一三七七號被告前案強盜案件
    卷內所附被告之殘障手冊、高雄市立凱旋醫院九十二年六月二十五日診斷書、該
    院九十二年十月二十一日高市凱醫成字第０九二０００四五五四號函所附鑑定書
    等證據資料，而認被告為精神耗弱之人。惟查，經本院依職權將被告送請高雄市
    立凱旋醫院鑑定其本案行為時之精神狀態，就事實(二)部分，其鑑定結果認：依犯
    案後的檢調警訊筆錄記載及案主（即被告）於門診所言，案主表示涉案當時並無
    受到幻聽或被害妄等精神症狀的影響，而且由犯案前的準備行為觀之，會在犯案
    場所附近逗留觀察，知道選擇較容易下手的檳榔攤（不選「八婆檳榔攤」，而選
    「十四姨檳榔攤」），知道等到人少的時候行搶，顯示案主涉案當時並無精神異
    常的情形；雖然案主犯案前一晚有睡眠不佳和犯案前有喝一瓶維士比，但並無減
    弱案主於犯案當時對事物的理解及判斷能力。案主表示會犯此案的原因，是因「
    失業找不到工作，救濟金不夠花用，病情無法控制自己行為，前案未執行，生活
    無聊」等因素，此乃案主在某些事務觀念上有不正確認知，而無關於案主對涉案
    行為的認知。綜上所述，案主於犯案當時的精神狀態難以言之有達於「精神耗弱
    」的狀態，更遑論「心神喪失」的程度，此有該院九十三年八月九日高市凱醫成
    字第０九三０００二一九三號函所附精神鑑定書一份在卷可佐。另就事實(一)部分
    ，該院回函亦認：本案（發生於九十三年三月二十四日，即事實(一)部分）與前鑑
    定案件（發生於九十三年三月三十日，即事實(二)部分）之事發時相差時間僅六日
    之隔，而由所附警訊資料，無顯示案主有意識不清或因飲酒而影響其行為等情狀
    ，故可不用再另行精神鑑定，此有該院九十三年九月十四日高市凱醫成字第０九
    三０００四七０二號函一份附卷足憑。參以本院九十二年度訴字第一三七七號被
    告前案強盜案件之案發時間為九十二年一月十六日，有上開案件之判決書一份在
    卷可查，距離本案事實(一)、(二)部分之犯罪時間九十二年三月二十四日及三十日，
    已有一年二個月之久，被告並於本院審理中供稱：前案判決後有去門診吃藥，吃
    藥後比較能入睡，早上比較有精神等語，顯見被告於本案發生時，精神狀況已較
    前案顯著改善，自難據前案之精神鑑定結果，即認定被告於本案發生時亦有精神
    耗弱之情形。故本院綜合前揭高雄市立凱旋醫院針對本案所為之精神鑑定書與回
    函意見，及被告於警詢、偵查及本院審理中所描述之作案細節，認被告雖因患有
    癲癇症及器質性精神病，且為邊緣型智能不足，曾有幻聽與妄想等精神症狀，但
    經門診持續治療後已有改善，其平日對外界事務之知覺理會與判斷作用，及自由
    決定意思能力，雖較普通人之平均程度減退，但於本案發生時之精神狀態尚未達
    於精神耗弱之程度，自無庸依刑法第十九條第二項規定，減輕其刑。
五、本院審酌被告前於九十二年間因犯強盜案件，經本院於九十三年一月十二日以九
    十二年度訴字第一三七七號判處有期徒刑二年，於九十三年二月十六日確定（不
    構成累犯），有臺灣高等法院被告全國前案紀錄表一份在卷足按，竟仍不知悔改
    ，僅因缺錢花用，即連續二次攜帶兇器強盜檳榔攤財物，嚴重危害社會治安，及
    被害人之人身、財產安全，使被害人身心受創，惡性非輕，惟念其強盜所得財物
    不多，被害人傷勢輕微，犯後始終坦承犯行，態度良好，及因患有癲癇症及器質
    性精神病，且為邊緣型智能不足，對事理之判斷能力較普通人差等一切情狀，因
    認檢察官求處有期徒刑七年六月尚嫌過重，爰量處如主文所示之刑。
六、扣案水果刀一把，為被告所有供本件事實(二)部分犯行所用之物，業據被告供承在
    卷，爰依刑法第三十八條第一項第二款規定宣告沒收。至被告持以為事實(一)部分
    犯行之鐵絲一條，業經被告犯案後丟棄於不詳處所，顯已滅失，故不予宣告沒收
    。
七、前揭高雄市立凱旋醫院針對本案所為之精神鑑定書雖建議被告在司法審判結束後
    ，應接受以住院治療為主之戒護處分，惟本院既未依刑法第十九條第二項規定，
    減輕被告之刑期，自亦無庸依刑法第八十七條第二項規定諭知監護處分，附此敘
    明。
據上論斷，應依刑事訴訟法第二百九十九條第一項前段、刑法第五十六條、第三百三
十條第一項、第三十八條第一項第二款，判決如主文。
本案經檢察官甲○○到庭執行職務。
中      華      民      國    九十三    年      十      月    二十九    日
                                  臺灣高雄地方法院刑事庭
                                      審判長法  官  陳志銘
                                            法  官  林芳華
                                            法  官  王雅苑
右正本證明與原本無異。
如不服本判決，應於判決送達後十日內，向本院提出上訴狀。
                                            書記官  林志衡
中      華      民      國    九十三    年      十      月    二十九日
附錄法條：
中華民國刑法第三百三十條第一項
犯強盜罪而有第三百二十一條第一項各款情形之一者，處七年以上有期徒
刑。
中華民國刑法第三百二十一條第一項第三款
犯竊盜罪而有左列情形之一者，處六月以上、五年以下有期徒刑：
三  攜帶兇器而犯之者。
